【裁判字號】    97,上訴,2779
【裁判日期】    980324
【裁判案由】    廢棄物清理法
【裁判全文】
臺灣高等法院刑事判決                97年度上訴字第2779號
上  訴  人
即  被  告  乙○○
選任辯護人  洪淑芬律師
            張麗玉律師
上列上訴人因廢棄物清理法案件，不服台灣板橋地方法院九十六
年度訴字第一○九五號，中華民國九十七年四月二日第一審判決
（起訴案號：台灣板橋地方法院檢察署九十六年度偵字第三二八
五號），提起上訴，本院判決如下：
    主  文
原判決撤銷。
乙○○未經主管機關許可，提供土地堆置廢棄物，處有期徒刑壹
年，減為有期徒刑陸月，如易科罰金，以新臺幣壹仟元折算壹日
。
    事  實
一、乙○○係坐落台北縣林口鄉○○○段瑞樹坑小段一四四一地
    號土地所有權人（於民國九十三年三月十一日為所有權登記
    ，面積二點八三公頃），未經主管機關許可，於九十五年十
    月間，在上開土地如附件複丈成果圖所示之一四四一之Ａ部
    分，挖掘坑洞，提供該一四四一之Ａ土地零點零零六七公頃
    ，堆置從其工廠所清理之一般事業廢棄物。嗣於九十五年十
    一月三日上午十二時許，為警查獲。
二、案經台北縣政府警察局新莊分局報請台灣板橋地方法院檢察
    署檢察官偵查起訴。
    理  由
一、上揭事實，迭據上訴人乙○○於審判中供認不諱（見原審卷
    第二七、九六、九七、一一三頁，本院卷第四四頁反面、一
    六九頁反面、一七一反面），並據證人即九十五年十一月十
    五日到場勘查之台北縣政府環境保護局人員甲○○、農業局
    職員丙○○及台北縣林口鄉公所人員丁○○各就渠等所見結
    證明確（見本院卷第七三至七六頁），且有上訴人供認係其
    挖掘坑洞，用以堆置廢棄物之現場照片、土地登記第二類謄
    本（見偵查卷第一五至二二頁、一○頁）可稽（該土地登記
    謄本雖屬被告以外之人於審判外所為之書面陳述，然悉經當
    事人、辯護人於本院準備程序期日明白表示同意作為證據，
    復據陳明該證據之取得並無違法情形〈見本院卷第四五、四
    六頁〉，與上揭土地所有人待證事實，具有關連性，核無證
    據力明顯過低之事由，本院審酌上開證據作成時之情況，認
    為適當，依刑事訴訟法第一百五十九條之五第一項所定傳聞
    例外之同意法則，自得作為證據使用）。復經本院赴現場勘
    驗，及囑託台北縣新莊地政事務所人員測量無訛，分別製有
    勘驗筆錄（含拍攝照片）與土地複丈成果圖（即附件）足佐
    （見本院卷第一二三至一二六、一四四、一四五頁）。又依
    前述偵查卷所附之現場照片觀之，於該坑洞內所堆置者俱屬
    不明之廢棄物，已足以造成環境污染，情甚明灼。事證明確
    ，上訴人犯行堪以認定。
二、按廢棄物清理法第四十六條第三款所稱「未經主管機關許可
    ，提供土地堆置廢棄物者」，依其文義以觀，固係以提供土
    地者為處罰對象，然該條款所欲規範者應在於未經主管機關
    許可，提供土地堆置廢棄物之行為，而非側重於土地為何人
    所有、是否有權使用，亦不問提供土地係供自己或他人堆置
    廢棄物。是凡以自己所有之土地，或有權使用（如借用、租
    用等）、無權占用之他人土地，以供自己或他人堆置廢棄物
    之行為，均有上開條款之適用，非謂該條款僅規定處罰提供
    自己之土地供他人堆置廢棄物而言，方符該法為改善環境衛
    生，維護國民健康之立法目的。本件上訴人未經主管機關許
    可，提供自己土地堆置廢棄物，所為自該當於廢棄物清理法
    第四十六條第三款之罪。辯護意旨略稱：上訴人將自己工廠
    的廢棄物堆放在自己土地上不犯罪等語（見本院卷第一七二
    頁），尚有誤會。
三、核上訴人所為，係犯廢棄物清理法第四十六條第三款之提供
    土地堆置廢棄物罪。原審據以論科，雖非無見。然查，上訴
    人僅提供其所有如附件所示一四四一之Ａ部分土地供自己堆
    置廢棄物，已如前述。原判決認定上訴人提供上開土地供他
    人回填廢棄物，其事實之認定，即有錯誤。上訴意旨執以指
    摘原判決不當，為有理由，應予撤銷改判。爰審酌上訴人未
    經許可，提供土地供自己堆置廢棄物，不惟妨害主管機關對
    於廢棄物之監督管理，且危害環境保護及衛生，然上訴人事
    後已清除堆置之廢棄物，將土地填平，現場並已長滿芒草及
    其他雜草，有本院勘驗現場所拍攝之照片可考，兼衡其犯罪
    後之態度等一切情狀，量處如主文第二項所示之刑。上訴人
    犯罪時間在九十六年四月二十四日以前，合於中華民國九十
    六年罪犯減刑條例所定得予減刑之規定，應依同條例第二條
    第一項第三款之規定減為有期徒刑六月，並諭知易科罰金之
    折算標準。公訴意旨雖認上訴人提供上開土地，面積約三千
    平方公尺回填堆置廢棄物，然其中逾附件所示一四四一之Ａ
    A 面積零點零零六七公頃部分，尚屬不能證明犯罪，因公訴
    人認此與起訴判罪部分為單純一罪，爰不另為無罪之諭知。
據上論斷，應依刑事訴訟法第三百六十九條第一項前段、第三百
六十四條、第二百九十九條第一項前段，廢棄物清理法第四十六
條第三款，刑法第十一條前段、第四十一條第一項，中華民國九
十六年罪犯減刑條例第二條第一項第三款、第七條、第九條，判
決如主文。
本案經檢察官李金定到庭執行職務。
中    華    民    國    98    年    3     月    24    日
            刑事第十九庭  審判長法  官  黃金富
                                法  官  魏新國
                                法  官  吳  燦
以上正本證明與原本無異。
如不服本判決，應於收受送達後10日內向本院提出上訴書狀，其
未敘述上訴之理由者並得於提起上訴後10日內向本院補提理由書
（均須按他造當事人之人數附繕本）「切勿逕送上級法院」。
                                書記官  陳靜姿
中    華    民    國    98    年    3     月    25    日
附錄：本案論罪科刑法條全文
廢棄物清理法第46條
有下列情形之一者，處一年以上五年以下有期徒刑，得併科新臺
幣三百萬元以下罰金：
三、未經主管機關許可，提供土地回填、堆置廢棄物。


司法院資訊處製作；財團法人民間司法改革基金會備份。
